臺灣屏東地方法院刑事判決　　　　　　　100年度訴字第728號
公　訴　人　臺灣屏東地方法院檢察署檢察官
被　　　告　楊秉成
選任辯護人　許泓琮律師
　　　　　　孫守濂律師
　　　　　　李慶榮律師
上列被告因誣告案件，經檢察官提起公訴（100 年度偵字第5418
號），被告於本院準備程序就被訴事實為有罪之陳述，經合議庭
裁定由受命法官獨任進行簡式審判程序，並判決如下：
    主  文
楊秉成犯誣告罪，處有期徒刑月；又犯偽證罪，處有期徒刑肆
月。應執行有期徒刑伍月。緩刑貳年，並應向公庫支付新台幣伍
萬元，緩刑期間付保護管束。
    事  實
一、楊秉成明知其於民國99年6月8日，並未透過其舅舅曾添和之
    介紹，以新台幣（下同）10萬元之代價向羅達榮購買車號P5
    －4905號自用小貨車，其亦未支付購車款10萬元，實際上係
    羅達榮於99年2 至4 月間某日，至屏東縣高樹鄉○○路50之
    2 號曾添和經營之中古汽車商行，向曾添和借款10萬元，並
    簽立空白汽車買賣合約書供擔保。詎羅達榮嗣後未清償且避
    不見面，楊秉成在曾添和車行上班，知悉此事，為逼使羅達
    榮出面，竟基於誣告之犯意，先從車行取得羅達榮簽立之空
    白汽車買賣合約書，並填寫買方為楊秉成，簽約日期填寫99
    年6 月8 日後，於99年7 月19日具狀向臺灣屏東地方法院檢
    察署提出告訴，誣稱：羅達榮於99年6 月8 日將車號P5－49
    05號自用小貨車以10萬元出賣給楊秉成，並相約在屏東縣高
    樹鄉○○路50之2 處簽立買賣合約，簽約當日楊秉成付清全
    部車款10萬元，並約定99年6 月15日前交車及交付全部證件
    ，已逾約定時間，未見羅達榮前來履約，涉有詐欺罪嫌云云
    ，而誣告羅達榮涉嫌詐欺罪嫌。嗣經臺灣屏東地方法院檢察
    署以99年度他字第1097號案件偵查，於99年8 月18日傳喚楊
    秉成到庭作證，楊秉成於偵查中仍基於誣告之接續犯意，表
    示要對羅達榮提出詐欺罪之告訴，並於具結後，虛偽證稱：
    99年6 月8 日其透過曾添和向羅達榮購買車號P5－4905號小
    貨車，當天把10萬元車款交給曾添和，本來約定6 月15日前
    要交車，但是聯絡不上羅達榮，買賣合約書是曾添和在6 月
    8 日到其戶籍地跟其簽的，車款是在戶籍地交給曾添和云云
    ，而對於案情有重要關係之事項為虛偽陳述，致偵查有陷於
    錯誤之危險。嗣經傳喚曾添和、羅達榮等人訊問後，發現羅
    達榮實際上係向曾添和借款，並以空白汽車買賣合約書供擔
    保，實際上並未出售前開車輛給楊秉成，始查知上情（羅達
    榮涉嫌詐欺部分另經檢察官為不起訴處分確定）。
二、案經臺灣屏東地方法院檢察署檢察官自動檢舉偵查起訴。
    理  由
一、按本件被告楊秉成所犯係死刑、無期徒刑、最輕本刑為3 年
    以上有期徒刑以外之罪，其於準備程序就被訴事實為有罪之
    陳述，經受命法官告知簡式審判程序之旨，並聽取其與公訴
    人之意見後，合議庭認無不得或不宜改依簡式審判程序進行
    之情事，依刑事訴訟法第273 條之1 第1 項、第284 條之1
    規定，裁定本件由受命法官獨任進行簡式審判程序，合先敘
    明。
二、上揭犯罪事實，業據被告楊秉成於本院審理中坦承不諱，並
    有被害人羅達榮、證人曾添和、楊進昌等人之證述（見臺灣
    屏東地方法院檢察署100 年度偵緝字第167 號卷【下稱偵緝
    卷】第31至34頁、同署99年度他字第1097號卷【下稱他卷】
    第22至23頁），復有刑事告訴狀、中古汽車買賣合約書、被
    告於99年8 月18日下午4 時6 分許，在臺灣屏東地方法院檢
    察署第一偵查庭接受檢察官偵訊時，對於與詐欺案情有關之
    重要事項為虛偽證詞之訊問筆錄、具結之結文、車號P5-490
    5 號自用小貨車99年4 月1 日過戶登記書、臺灣屏東地方法
    院檢察署不起訴處分書等各1 份（見他卷第1 頁至第4 頁、
    第14頁、第20頁至第23頁、第32頁、偵緝卷第47頁）附卷可
    稽，均足認被告前揭自白與事實相符，本案事證明確，被告
    犯行堪以認定。
三、核被告楊秉成所為，係犯刑法第169 條第1 項之誣告罪及同
    法第168 條之偽證罪。本件被告對羅達榮提出詐欺罪嫌之告
    訴，為誣告之犯行後，於羅達榮被列為被告之詐欺案件偵訊
    中，以證人身分具結作證時，另行起意，而為虛偽之陳述，
    被告所為上開誣告及偽證犯行，係基於不同犯意而為之相異
    行為，核屬犯意各別，行為互殊，犯罪構成要件不同，應予
    分論併罰（最高法院98台上字第2494號、99台上字第3738號
    、99台上字第7770號判決均認同分論併罰之見解）。爰審酌
    被告誣告他人，造成無辜之人受到刑事訴追，又於檢察官偵
    查時，本應以證人身分據實陳述，然其卻於具結後違背證人
    據實陳述之義務，不僅浪費司法資源，更損及國家司法權之
    正確行使，行為實有可議之處，誠屬不該，惟念其犯後已坦
    承犯行，犯後態度尚佳，且無前案紀錄，素行良好，有臺灣
    高等法院被告前案紀錄表1 紙在卷可查，兼衡其智識程度、
    經濟狀況、生活狀況、教育程度現仍於國立屏東商業技術學
    院就學中，有被告楊秉成之國立屏東商業技術學院學生證影
    本1 紙在卷可徵等一切情狀，分別量處如主文所示之刑，並
    合併定其應執行之刑。末查，被告前未曾因故意犯罪受有期
    徒刑以上刑之宣告，有臺灣高等法院被告前案紀錄表1 紙在
    卷可參，其因一時失慮，致犯本件誣告與偽證罪，犯後已坦
    承犯行，堪認具有悔意，本院認其經此次科刑教訓後，當知
    警惕，應無再犯之虞，因認其所受宣告之刑，以暫不執行為
    適當，爰併予宣告緩刑2 年，惟為促使其等知所戒慎行止，
    及彌補對社會秩序造成之破壞，爰命其等分別應向公庫支付
    如主文所示金額。又被告因欠缺遵守法律規範意識，致犯本
    件誣告與偽證罪，為避免被告再因思慮欠詳再犯他案，並確
    實遵守法律規範，於緩刑期間，應由觀護人以專業知識輔導
    其品德，使其改過遷善，方不失緩刑之美意，爰併諭知緩刑
    期間付保護管束。
據上論斷，應依刑事訴訟法第273 條之1 第1 項、第284 條之1
、第299 條第1 項前段，刑法第169 條第1 項、第168 條、第51
條第5 款、第74條第1 項第1 款、第2 項第4 款、第93條第1 項
，刑法施行法第1 條之1 ，判決如主文。
本案經檢察官潘國威到庭執行職務。
中    華    民    國   100    年    8     月     5    日
                  刑事第三庭    法  官  蕭筠蓉
以上正本證明與原本無異。
如不服本判決應於收受判決後10日內向本院提出上訴書狀，並應
敘述具體理由；其未敘述上訴理由者，應於上訴期間屆滿後20日
內向本院補提理由書（均須按他造當事人之人數附繕本）「切勿
逕送上級法院」。
中    華    民    國   100    年    8     月     5    日
                                書記官  張語恬
附錄本案論罪科刑法條：
刑法第168條：
於執行審判職務之公署審判時或於檢查官偵查時，證人、鑑定人
、通譯於案情有重要關係之事項，供前或供後具結，而為虛偽陳
述者，處七年以下有期徒刑。
刑法第169條第1項
意圖他人受刑事或懲戒處分，向該管公務員誣告者，處7 年以下
有期徒刑。